【裁判字號】    98,上訴,200
【裁判日期】    980911
【裁判案由】    強盜等
【裁判全文】
臺灣高等法院花蓮分院刑事判決         98年度上訴字第200號
上  訴  人
即  被  告  甲○○
上列上訴人因強盜等案件，不服臺灣花蓮地方法院97年度訴字第
259 號中華民國98年5月8日第一審判決（起訴案號：臺灣花蓮地
方法院檢察署97年度偵字第1375號、第1787號、第1805號、第
1923號、第2067號、第2141號、第2665號），提起上訴，本院判
決如下：
    主  文
上訴駁回。
    理  由
一、依刑事訴訟法第350條、第361條、第362條、第367條規定，
    不服地方法院之第一審判決而上訴者，須提出上訴書狀，並
    應敘明具體理由，為上訴必備之程式；其所提出之書狀未敘
    述上訴理由，或僅曾以言詞陳述上訴理由者，均應於上訴期
    間屆滿後20日內補提理由書於第一審法院。第一審法院經形
    式審查，認逾期未補提上訴理由者，應定期間先命補正，逾
    期未補正者，為上訴不合法律上之程式，應以裁定駁回。倘
    已提出上訴理由，但所提非屬具體理由者，則由第二審法院
    以上訴不合法律上之程式，判決駁回。而所謂具體理由，必
    係依據卷內既有訴訟資料或提出新事證，指摘或表明第一審
    判決有何採證認事、用法或量刑等足以影響判決本旨之不當
    或違法，而構成應予撤銷之具體事由，始克當之（例如：依
    憑證據法則具體指出所採證據何以不具證據能力，或依憑卷
    證資料，明確指出所為證據證明力之判斷如何違背經驗、論
    理法則）；倘僅泛言原審判決認定事實錯誤、違背法令、量
    刑失之過重過輕微，而未依上揭意旨指出具體事由，或形式
    上雖已指出具體事由，然該事由縱使屬實，亦不足以認為原
    審判決有何不當或違法者（例如：對不具有調查必要性之證
    據，法院未依聲請調查亦未說明理由，或援用證據不當，但
    除去該證據仍應為同一事實之認定），皆難謂係具體理由，
    俾與第二審上訴制度旨在請求第二審法院撤銷、變更第一審
    不當或違法之判決，以實現個案救濟之立法目的相契合，並
    節制濫行上訴（最高法院97年度台上字第 892號判決參照）
    。又觀諸刑事訴訟法第361 條修正之立法說明三，謂「原審
    法院對上訴書狀有無記載理由，應為形式上之審查，認有欠
    缺，且未據上訴人自行補正者，應定期間先命補正，爰於第
    3 項後段明定。至上訴理由是否具體，係第二審法院審查範
    圍，不在命補正之列」，故修正後該規定所指應由第一審法
    院先命補正之「上訴書狀未敘述理由」，係指上訴書狀僅聲
    明對原審判決不服，就不服理由未為任何敘述，自形式上觀
    察，可認係未提出上訴理由之情形而言，若上訴書狀對不服
    之理由已有所敘述，僅敘述不具體者，究有別於「未敘述理
    由」，自不生應依該規定命補正之問題。同此旨趣，刑事訴
    訟法第367 條增列為不合法情形之「上訴書狀未敘述理由」
    者，亦應採相同解釋。又上訴書狀已敘述上訴理由，但所述
    不「具體」者，雖非「上訴書狀未敘述理由」一語涵攝之範
    圍，然既不符合「上訴書狀應敘述『具體』理由」之規定，
    仍屬上訴「不合法律上之程式」，且依上開立法說明，此類
    不合法，不在得補正之列，法院自毋庸命補正；而由第二審
    法院逕認上訴不合法，以判決駁回（最高法院97年度台上字
    第892號、第3599號、第3889號判決參照）。
二、上訴人即被告不服原審判決，提起上訴，理由略以：伊於民
    國93年間開始，經台大醫院鑑定罹患精神分裂症，96年8 月
    初至97年初觸犯法律，嗣於97年3 月因另案至花蓮監獄服刑
    。伊本次精神鑑定為97年11月18日，斯時已服刑8 個月，因
    監獄管理有方、作息規律，病情趨於穩定。原判決未考量伊
    犯案時精神狀況，令伊難以信服，請求法院給予合理刑度及
    改過自新之機會。
三、本案原判決認定被告有如附表一、二、三各欄所載犯行，因
    而分別論處被告附表一、二、三各欄罪刑，係以上開事實，
    業據被告供認不諱，核與各證人於警訊及偵查中證述內容相
    符，佐以被告於各案所使用之證物為證，認事證明確，而予
    論罪科刑。又被告抗辯其因精神障礙不能辨識其行為之違法
    性，原審曾囑託台大醫院對被告進行精神鑑定，查台大醫院
    乃被告先前就診之醫院（參原審卷49頁），其所為鑑定乃針
    對被告於起訴書及相關卷宗所載犯案時，有無精神障礙而不
    能辨識行為違法性，或欠缺依其辨識而行為之能力，或辨識
    能力或依其辨識而行為之能力顯著降低情形，亦即被告「行
    為時」之精神狀況，並非「鑑定時」之精神狀態，該院並有
    將被告生活史、病史及先前之司法精神鑑定均納入參考資料
    ，最終鑑定結論為：「…（陳員）自述涉案經過當中，並無
    因幻聽影響而進行下藥、盜刷信用卡、強盜、偷竊等行為的
    描述，因此，陳員並未因幻聽而有行為受控制或影響之情形
    。另於起訴書所載之多個案件中，陳員有時出現猶豫之心態
    、擔心他人發現等，此乃一般涉案者可能出現之心態，與精
    神疾病無關。陳員之涉案行為均有計畫性及目的性，其手段
    與所欲達到的目的間有合乎一般理性思維之關聯…。綜上所
    述，陳員之涉案行為應與其長期人格特質相關，其辨識行為
    違法性或依其辨識而行為之能力，並無顯著降低之現象。」
    ，有台大醫院精神鑑定報告書可參（原審卷第104至109 頁
    ）。是被告於行為時之精神狀態既屬正常，原判決認本案無
    刑法第19條規定不罰或減輕其刑之情形，即無不當。原判決
    採納台大醫院所為被告犯案時辨識行為違法性或依其辨識而
    行為能力之專業鑑定，已為明確，被告上訴指稱台大醫院精
    神鑑定係在其服刑8 個月病情趨於穩定之後，原判決以被告
    經過長期間治療休養，病情趨於穩定時所為之精神鑑定為判
    決基礎，未考慮犯案時之精神狀況，亦未以原有病歷做為考
    量，顯與原判決認定及卷證不合，而有誤會。
四、綜上，被告未依據卷內既有訴訟資料，具體指出或表明原判
    決有何採證、認事、用法、量刑等足以影響判決本旨之不當
    或違法之理由，自形式上觀察，核非足以動搖原判決之具體
    理由。依上說明，被告上訴理由與刑事訴訟法第361條第2項
    所稱「具體理由」，尚非相當，其上訴為不合法律上之程式
    ，並無須再行命其補正，應予駁回，並不經言詞辯論為之。
五、據上論斷，應依刑事訴訟法第367條前段、第372條，判決如
    主文。
中    華    民    國    98    年    9     月    11    日
                    刑事庭審判長法  官  謝志揚
                                法  官  林慶煙
                                法  官  劉雪惠
以上正本證明與原本無異。
如不服本判決，應於收受送達後10日內向本院提出上訴書狀，其
未敘述理由者，並得於提起上訴狀後10日內向本院補提理由書（
均須按他造當事人之人數附繕本）「切勿逕送上級法院」。告訴
人或被害人如對於本判決不服者，應具備理由請求檢察官上訴，
其上訴期間之計算係以檢察官收受判決正本之日期為準。
中    華    民    國    98    年    9     月    11    日
                                書記官  李德霞


司法院資訊處製作；財團法人民間司法改革基金會備份。
